臺灣士林地方法院刑事判決　　　　　　　94年度訴緝字第18號
公　訴　人　臺灣士林地方法院檢察署檢察官
被　　　告　乙○○
上列被告因違反偽造文書等案件，經檢察官提起公訴（87年度偵
字第10936 號）及移送併案審理（89年度偵字第6738號），經本
裁定改依簡式審判程序審理，並判決如下：
    主  文
乙○○連續行使偽造私文書，足以生損害於他人，處有期徒刑壹
年陸月。
支票號碼AK0000000 號、TB0000000 號、AA0000000 號背面偽造
之「偉聖國際有限公司」印文各壹枚均沒收。
    事  實
一、乙○○明知其所經營之照集有限公司（以下簡稱照集公司）
    已陷於無償債能力狀態，竟意圖為自己不法所有，基於詐欺
    取財以及行使偽造私文書之概括犯意，連續為下列詐欺與行
    使偽造私文書之行為：
（一）於民國87年1 月至87年6 月間，利用不知情之甲○○持陳
      火炎、張錦枝、徐莉娟、吳秀珠、蔡炳楠、林文雄、林再
      來、胡文龍、吳玉砲、潘春銘、顧迪文、石宗仁、呂秀月
      、劉宗信等人為發票人之支票陸續向丁○○調借現金共新
      台幣（下同）2 千8 百多萬元，嗣於民國87年3 月間起因
      支票到期後陸續遭退票，丁○○始知受騙。
（二）於87年3 月25日、87年4 月12日、87年5 月15日，利用不
      知情之甲○○持洪文雄、林文雄、張錦枝所簽發之支票3
      紙至台北市○○路72號4 樓，以公司需錢周轉為由向丙○○調借現款，且偽造偉聖國際有限公司（以下簡稱偉聖公
      司）之印文於上開3 紙支票上背書，以取信於丙○○，致
      丙○○因而陷於錯誤，誤信該3 紙支票均係有偉聖公司擔
      保之支票而貸予共計146 萬6 千5 百元。詎該3 張支票於
      到期後，均遭退票，經丙○○向偉聖公司查證，始知受騙
      。
二、案經丙○○訴由台灣板橋地方法院檢察署檢察官呈請台灣高
    等法院檢察署檢察長核轉台灣士林地方法院檢察署檢察官偵
    查起訴及丁○○訴由台灣士林地方法院檢察署檢察官偵查後
    移送併案審理。
    理  由
一、前揭事實，業據被告乙○○於本院審理時坦承不諱（見本院
    94年4 月11日訊問筆錄），復經證人丁○○、甲○○、陳金
    錫、丙○○於本院審理時證述明確（見90年度訴緝字第27號
    卷2 第42-51 頁、第58-73 頁、90年度訴緝字第27號卷1 第
    176-179 頁、88年度訴字第346 號第95-97 頁），並有支票
    、本票可資佐證（見台灣士林地方法院檢察署90年訴緝字第
    27號第7 至38頁、台灣板橋地方法院檢察署87年度偵字第
    20916 號第3 、4 頁），足見被告自白核與事實相符。綜上
    ，本件事證明確，被告犯行堪予認定，應依法論科。
二、核被告所為，係犯刑法第216 條、第210 條行使偽造私文書
    罪、第339 條第1 項詐欺取財罪。其未經偉聖公司同意，即
    持供蓋在貨櫃封條用的偉聖公司印章，於支票背面偽造偉聖
    公司之印文以為背書，復將該支票交付予丙○○，使丙○○
    誤以為偉聖公司已就該支票金額為背書而收受之，是被告行
    使偽造偉聖公司私文書之犯行自足以生損害於偉聖公司及丙○○，其偽造私文書之低度行為應為行使之高度行為所吸收
    ，不另論罪。被告乙○○利用不知情之甲○○持偽造之支票
    及無法兌現之支票向告訴人丙○○、丁○○借款之行為為間
    接正犯。其先後多次行使偽造私文書、詐欺取財之犯行，均
    時間緊接、方法相同，並觸犯構成要件相同之罪名，顯係基
    於概括犯意為之，均應依連續犯規定論以一罪。又被告所犯
    行使偽造私文書罪與詐欺取財罪間，有方法、目的之關係，
    為牽連犯，應依刑法第55條規定，從一重之行使偽造私文書
    罪處斷，並依連續犯之規定加重其刑。公訴人雖未就被告於
    事實欄（一）中詐欺取財之犯行提起公訴，惟此部分犯行與
    被告其餘詐欺取財、行使偽造私文書之犯行間，具有連續犯
    、牽連犯之裁判上一罪關係，應為起訴效力所及，本院自得
    併以審理。爰審酌被告未經他人同意即以他人名義為背書行
    為，應予非難，惟其犯後坦承犯行，非無悔意，兼衡其犯罪
    之動機、目的、手段、智識程度及於本院審理時通緝多次等
    一切情狀，並考量其已償還部分金額，量處如主文所示之刑
    。
三、支票號碼AK0000000 號、TB0000000 號、AA0000000 號背面
    偽造之「偉聖國際有限公司」印文各1 枚，應依刑法第219
    條規定沒收之。
四、依刑事訴訟法第273 條之1 第1 項、第299 條第1 項前段，
    刑法第56條、第339 條第1 項、第216 條、第210 條、第55
    條、第219 條、罰金罰鍰提高標準條例第1 條前段，判決如
    主文。
本案經檢察官張惠菁到庭執行職務
中　　華　　民　　國　　94　　年　　4 　　月　　29　　日
                  刑事第七庭法  官  劉秉鑫
以上正本證明與原本無異。
如不服本判決，應於判決送達後10日內，向本院提出上訴狀。
                            書記官  曾恆壽
中　　華　　民　　國　　94　　年　　4 　　月　　29　　日
附錄本案論罪科刑法條全文：
中華民國刑法第339 條第1 項：
 (普通詐欺罪)
意圖為自己或第3 人不法之所有，以詐術使人將本人或第3 人之
物交付者，處5 年以下有期徒刑、拘役或科或併科1000元以下罰
金。
中華民國刑法第216 條：
 (行使偽造變造或登載不實之文書罪)
行使第條至第條之文書者，依偽造、變造文書或登載不實事項或
使登載不實事項之規定處斷。
中華民國刑法第210 條：
 (偽造變造私文書罪)
偽造、變造私文書，足以生損害於公眾或他人者，處5 年以下有
期徒刑。
